臺灣高等法院高雄分院民事判決　九十年度上字第一九二號
　　上　訴　人　振州營造股份有限公司
　　法定代理人　丙○○○
　　　　　　　　丁○○
　　被上訴人　　信南建設股份有限公司
　　法定代理人　甲○○
　　訴訟代理人　乙○○
　　　　　　　　黃耀輝
右當事人間請求給付貨款事件，上訴人對於中華民國九十年四月十八日臺灣高雄地方
法院八十九年度訴字第二六九七號第一審判決提起上訴，本院判決如左：
    主      文
上訴駁回。
第二審訴訟費用由上訴人負擔。
    事  實  及  理  由
一、本件被上訴人未於言詞辯論期日到場，核無民事訴訟法第三百八十六條各款所列
　　情形，爰依上訴人之聲請，由其一造辯論而為判決，合先敘明。
二、被上訴人主張：上訴人於民國八十九年一月十八日起至同年二月三日止，陸續向
    伊訂購總值新台幣（下同）二百零八萬七千六百八十元之預拌混凝土，以進行上
    訴人承攬之屏東縣林邊溪丹林護岸修護工程，伊依約將預拌混凝土運至工地，惟
    上訴人未給付貨款，屢經催討均不予理會，爰依買賣關係請求上訴人給付二百零
    八萬七千六百八十元及自起訴狀繕本送達翌日八十九年八月八日起至清償日止之
    法定遲延利息。
三、上訴人則以：本件工程合約係承攬契約而非買賣契約；被上訴人之給付有瑕疵造
    成上訴人之損害，應減少價金六十二萬六千三百零四元及損害賠償四十五萬一千
    二百五十元，且被上訴人之給付未合於債之本旨，屬不完全給付，上訴人受有遲
　　延利息損失三萬五千八百九十六元，爰主張抵銷一百十一萬三千三百五十元等語
　　，資為抗辯。
四、原審對於被上訴人之請求，為一部勝訴之判決，上訴人就其敗訴之部分，全部聲
    明不服，提起上訴，求為：(一)原判決關於上訴人敗訴部份廢棄。(二)右開廢棄部分
    ，被上訴人第一審之訴駁回。被上訴人則求為判決駁回上訴。
五、兩造不爭執之事項：
    上訴人於八十九年一月十八日起至同年二月三日止，陸續向被上訴人訂購預拌混
    凝土，以進行上訴人之屏東縣林邊溪丹林護岸修護工程，並要求被上訴人將預拌
    混凝土運至工地，上訴人迄今均未付任何貨款。本件被上訴人已依上訴人要求交
    付預拌混凝土，被上訴人所交付之部分預拌混凝土約三萬元有瑕疵，已將該部分
    打掉，重新給付完成。
六、兩造爭點之論述：
  (一)兩造所訂工程合約（預拌混凝土供應）究屬買賣契約亦或承攬契約？
  按稱買賣者，謂當事人約定一方移轉財產權於他方，他方支付價金之契約；稱承
    攬者，謂當事人約定，一方為他方完成一定之工作，他方俟工作完成，給付報酬
    之契約，民法第三百四十五條第一項、第四百九十條第一項分別定有明文。次按
    當事人之一方，應他方之定作，專以或主要以自己材料製作物品供給他方，而由
    他方給付報酬之契約，為工作物供給契約，此種契約究係買賣抑為承攬，應探求
    當事人之真意，如當事人之意思重在財產權之移轉，則適用買賣之規定；當事人
    之意思如重在工作之完成，則適用承攬之規定；若無所偏重，或輕重不分明時，
    則認為承攬與買賣之混合契約，關於工作物之完成，使適用承攬之規定，而關於
    工作物財產權之移轉，則使適用買賣之規定。經查，本件上訴人為完成屏東縣林
    邊溪丹林護岸修護工程而與被上訴人成立工程合約書（原審卷六九至九０頁），
    其中之附件（預拌混凝土施工說明書）中雖載有「買方」、「賣方」、「買賣雙
    方」之用語（原審卷八０頁），然工程合約書及其餘附件亦多次載有「承攬」字
    樣（如原審卷七二頁、八七頁），是並無法單憑合約書中上開所述之部分文字用
    語即認定本件係買賣契約或承攬契約。依合約書之內容詳細觀之，被上訴人之給
    付義務，除負責將預拌混凝土運至工地，卸入上訴人指定之場所（或儲斗），將
    預拌混凝土財產權移轉予上訴人，單純完成買賣物之交付外，尚包括混凝土送達
    須確實依上訴人施工進度，其中不得有中斷十五分鐘以上之情形，出車時間至工
    地不得超過四十五分鐘（原審卷八一頁），及依上訴人之指示將混凝土澆置於施
    工位置，待混凝土硬化後，再將自不特定地點鑽取之鑽心試體（檢驗樣本）送試
    驗所檢驗其抗壓強度，若符合契約所定之標準，則須再自業主驗收合格後負責保
    固，若檢驗結果未符合契約標準，則上訴人得請求被上訴人打除重做，直到符合
    標準為止，涉及專業勞務之提供（如澆置）以完成一定之工作，而兼具「承攬」
    之性質，應認為係承攬與買賣之混合契約。本件被上訴人主張兩造之工程合約係
    買賣契約，雖對系爭工程合約之法律上性質有所誤認，然被上訴人真意即係依兩
    造之工程合約請求之意，且承攬與買賣之混合契約關於工作物財產權之移轉，適
    用買賣之規定，是被上訴人依買賣關係請求上訴人給付，尚無違誤，上訴人辯稱
    ：本件工程合約係承攬契約，被上訴人以民法第三百六十七條請求給付貨款，實
    無理由云云，顯不足採。
  被上訴人主張被上訴人於前開時間陸續向其訂購預拌混凝土而積欠貨款，其於原
    審請求之貨款二百零八萬七千六百八十元，扣除未經上訴人簽收而不請求之部分
    一萬九千二百元（即八十九年二月三日送貨單第十二、十三車次）及上訴人因瑕
    疵所支出之費用二萬七千九百七十三元合計四萬七千一百七十三元，上訴人仍積
    欠被上訴人貨款二百零四萬零五百零七元，有被上訴人提出帳款明細、發票、收
    款通知單、送貨單等附卷足佐（原審卷七至五五頁），被上訴人亦不爭執，自堪
    信為真實，是上訴人扣除上開金額後仍積欠被上訴人貨款二百零四萬零五百零七
    元，堪以認定。又承攬與買賣之混合契約關於工作物之完成，適用承攬之規定，
    ，被上訴人亦自承部分混凝土之交付有瑕疵（本院卷八三頁），是上訴人如因被
    上訴人工作瑕疵而受有損害，自得依民法第四百九十五條請求損害賠償，被上訴
    人稱：上訴人不得引用承攬之規定向被上訴人主張權利云云，核不足採。
  (二)上訴人之抵銷抗辯是否可採？
    上訴人抗辯被上訴人之給付瑕疵及不完全給付造成上訴人之損害，爰就上訴人各
    項抵銷抗辯，是否可採，分述如下：
  依民法第四百九十四條請求減少價金六十二萬六千三百零四元部分：
　　兩造簽訂「預拌混凝土施工說明書」第十二條規定：「買方得隨時抽查混凝土品
　　質，不得以四分之一低於設計強度ＦＣ，否則全部依合約價格七成計算，若有二
　　分之一以上不合標準，則該次混凝土應全部拆除重做．．．」，換言之，行使減
　　價請求權係較輕之要求，而最嚴重的就是拆除重做，本件工程現場鑽心試驗只有
　　八十九年三月十三日不合格，瑕疵部分之合約價格僅約三萬元，被上訴人且已應
　　上訴人之要求拆除重做，事後並經業主驗收合格，業經上訴人自承在卷（本院卷
　　九一、一二三頁），是已無瑕疵可言。是上訴人抗辯：八十九年三月十三日進行
    第二次現場鑽心試驗完成後，發現被上訴人給付之混凝土有瑕疵，多處鑽心試體
    之抗壓強度不符合規定之強度，上訴人多次通知被上訴人限期改善，惟被上訴人
    一再拖延拒不改善，上訴人不得已自行僱工改善，為此上訴人自得依民法第四百
    九十四條請求減少價金。又參考工程合約書中「預拌混凝土施工說明書」第十二
    條之規定作為標準，減少合約價格之三成即六十二萬六千三百零四元云云，為無
    理由，當不應准許。
  依民法第四百九十五條第一項請求四十五萬一千二百五十元及依不完全給付請求
    遲延利息三萬五千八百九十六元（分別為一萬三千零八十五元及二萬二千八百十
    一元）部分：
    被上訴人與上訴人訂合約期間，均依上訴人所要求時間交付預拌混凝土，工程現
    場鑽心試驗只有八十九年三月十三日不合格，業經上訴人自承在卷（本院卷九一
　　、九二頁）。八十九年三月十三日工程驗收當日，兩造發現系爭混凝土之瑕疵後
　　，雖依約該瑕疵應由被上訴人負責修復，然被上訴人係預拌混凝土供應商，並非
　　營造商，關於系爭混凝土之強度不夠而應重做，修補之內容係打掉原建築物此部
　　分及架構鋼筋板模，凡此均非被上訴人可自行完成，自必另覓廠商協助完成。另
　　按給付無確定期限者，債務人於債權人得請求給付時，經催告而未為給付，自受
　　催告時起，負遲延責任；又定作人得定相當期限，請求承攬人修補之，民法第二
　　百二十九條第二項前段、第四百九十三條第一項已揭諸此旨，上訴人對於其於八
　　十九年三月二十二日前已定相當期限催告被上訴人進行修補瑕疵工程，並未能舉
　　證以實其說。至於上訴人於同年三月二十二日雖以電話及存證信函催告被上訴人
　　修補瑕疵，然被上訴人於三月二十二日受催告後即派員至現場進行瑕疵修補工程
　　，並支出更換瑕疵相關費用十二萬零八百五十七元，有收據一紙附卷可稽（原審
　　卷七二之一頁），是尚難謂被上訴人有何遲延給付之情，上訴人主張被上訴人給
　　付有遲延，已非可採。又上訴人雖稱對系爭工程瑕疵進行修補，致其人員無法進
　　行新工程，造成損失，然為被上訴人所否認，且上訴人復自承無法證明新舊工程
　　互相銜接之證據（本院卷一二三頁），是上訴人抗辯：被上訴人之瑕疵給付造成
　　給付遲延致上訴人人員管銷損失兩個半月工資，應由被上訴人負擔二分之一即四
　　十五萬一千二百五十元，及新工程本應於同年六月二十日完工，亦因被上訴人之
　　給付遲延延後至同年九月七日始完工，造成履約及差額保證金多質押二個月，致
　　利息損失共計二萬二千八百十一元，均應由被上訴人負擔云云，顯不足採。又上
　　訴人對於本件系爭工程本得於八十九年三月二日驗收完工請領工程款尾款，及請
　　求退還全部保證金，亦因被上訴人給付遲延之故，而延至同年六月十八日始得請
　　領尾款及其保證金，該部分利息損失共計一萬三千零八十五元，固提出臺灣銀行
　　活期存款存摺影本附卷（原審卷二九頁），然上訴人對於本件工程其遲至六月十
　　八日始得請領尾款四十一萬七千六百零二元及其保證金十八萬四千七百二十元，
　　是否均與被上訴人有關，並未能舉證以實其說，且臺灣銀行帳戶上之金額及日期
　　（六月九日，四十二萬七千七日十八元；六月十三日十八萬八千零十八元）亦與
　　上訴人所辯稱之金額及日期不相符合，上訴人計算利息損失之計算利率根據年息
　　百分之八點六九計算，未能舉證以實其說。是上訴人此部分抵銷之抗辯，亦應駁
　　回。
七、綜上所述，本件被上訴人之主張為可採，上訴人上開之抵銷抗辯，均不足採，上
    訴人仍應給付被上訴人二百零四萬零五百零七元。是則原審判命上訴人應給付被
    上訴人二百零四萬零五百零七元，及自起訴狀繕本送達之翌日即八十九年八月八
    日起至清償日止，按年息百分之五計算之法定遲延利息，並無違誤。上訴意旨指
    摘原判決不當，求予廢棄改判，為無理由，應予駁回其上訴。
八、本件事證已臻明確，兩造其餘攻擊防禦及所提證據，經審酌後，核與本件判決結
    果無影響，爰不一一論列，併此敘明。
九、結論：本件上訴為無理由，依民事訴訟法第四百六十三條、第三百八十五條第一
    項、第四百四十九條第一項、第七十八條，判決如主文。
中　　　華　　　民　　　國　　九十一　　年　　　四　　　月　　　三    　日
                                      臺灣高等法院高雄分院民事第六庭
~B1審判長法官　許明進
~B2　　　法官　黃清江
~B3　　　法官　李炫德
右為正本係照原本作成
如對本判決上訴，須於判決送達後二十日內向本院提出上訴狀，其未表明上訴理由者
，應於上訴後二十日內向本院提出上訴理由書（均須按他造當事人之人數附繕本）。
上訴時應提出委任律師或具有律師資格之人之委任狀，並依附註條文規定辦理。
中　　　華　　　民　　　國　　九十一　　年　　　四　　　月　　　八　　　日
~B法院書記官　黎  珍
附註：
民事訴訟法第四百六十六條之一：
對於第二審判決上訴，上訴人應委任律師為訴訟代理人，但上訴人或其法定代理人具
有律師資格者，不在此限。
上訴人之配偶、三親等內之血親、二親等內之姻親，或上訴人為法人、中央或地方機
關時，其所屬專任人員具有律師資格並經法院認為適當者，亦得為第三審訴訟代理人
。
第一項但書及第二項情形，應於提起上訴或委任時釋明之。
　　　　　　　　　　　　　　　　　　　　　　　　　　　　　　　　　　　　Ａ
